臺灣花蓮地方法院刑事判決　　　　　　　　　　　　　九十三年度花交易字第六號
　　公　訴　人　臺灣花蓮地方法院檢察署檢察官
　　被　　　告　甲○○
　　選任辯護人　王政琬律師
右列被告因過失傷害案件，經檢察官聲請簡易判決處刑（九十三年度核退偵字第八六
號），經本院認為有刑事訴訟法第四百五十一條之一第四項但書之情形，改依通常程
序審理後，本院判決如左︰
    主  文
甲○○因過失傷害人致重傷，處有期徒刑肆月，如易科罰金，以參佰元折算壹日。
    事  實
一、甲○○於民國九十二年十月十日上午十一時四十五分許，駕駛車牌號碼Ｕ六─七
    八五九號自小客車，停靠在花蓮縣花蓮市○○○街與德安五街交岔路口前之德安
    一街北上車道路邊而佔用行人穿越道，欲由駕駛座入車內拿取物品時，原應注意
    不得臨時停車於人行穿越道，且開啟車門時應小心後方來車，而依當時天候晴，
    日間有自然光線，路面舖設柏油及乾燥，道路無障礙物且視距良好之情形觀之，
    並無不能注意之情事，竟疏未注意及此，適有未戴安全帽之吳瑞蘭騎乘車牌號碼
    ＰＱＣ─三八八號重型機車沿花蓮市○○○街由南往北方向行駛而來，亦疏未注
    意車前狀況，致吳瑞蘭所駕駛之機車撞及該小客車左前車門，使吳瑞蘭人車倒地
    ，其並因此受有頭部外傷併右側硬腦膜下出血、延遲性顱內出血、水腦症、頭皮
    撕裂傷，經送醫診治後，仍受有兩上肢關節僵硬，左側肢體癱瘓，右側肢體乏力
    ，大小便失禁等重傷害，甲○○於肇事後，隨即請附近商家報案，員警到場處理
    時，其主動向員警坦承肇事而接受裁判。
二、案經吳瑞蘭之配偶丁○○訴由花蓮縣警察局花蓮分局報告臺灣花蓮地方法院檢察
    署檢察官偵查聲請簡易判決處刑。
    理  由
一、右揭事實，業據被告甲○○迭於警詢、偵訊及本院審理時坦承不諱，核與證人即
    現場處理之員警乙○○到院證述之情節相符，並有道路交通事故調查報告表、現
    場圖、照片在卷可稽；且被害人吳瑞蘭因本件車禍受有頭部外傷併右側硬腦膜下
    出血、延遲性顱內出血、水腦症、頭皮撕裂傷，且經送醫診治後，仍受有兩上肢
    關節僵硬，左側肢體癱瘓，右側肢體乏力，大小便失禁等重傷害乙節，此有診斷
    證明書六份、財團法人佛教慈濟醫院（下稱慈濟醫院）函暨病情說明及病歷影本
    、財團法人臺灣基督教門諾會醫院（下稱門諾醫院）函暨病情說明及病歷影本各
    乙份（詳見本院卷第二十至二十三、一二九及二００至二二０頁）在卷可參。又
    按汽車於行人穿越道，不得臨時停車；且汽車停車向外開啟車門時，應注意車輛
    ，並讓其先行，道路交通安全規則第一百十一條第一項第一款、第一百十二條第
    一項第十五款分別定有明文。經查，本件案發時天候晴，日間有自然光線，路面
    舖設柏油及乾燥，道路無障礙物且視距良好等情，此有上開報告表可證，是案發
    時並無不能注意之情事，而被告將該小客車臨時停放在行人穿越道，並開啟車門
    ，其疏於注意上開情事，以致肇事，致被害人受有上開重傷害，則被告自有違規
    停車及開啟車門未注意後方來車之過失，核與台灣省花東區車輛行車事故鑑定委
    員會及台灣省車輛行車事故鑑定覆議委員會之鑑定結果大致相符，此有上開委員
    會函暨鑑定意見書各乙份（詳見本院卷第八十二至八十四及一０八至一０九頁）
    在卷可參。又按機器腳踏車附載人員或物品時，駕駛人及附載坐人均應戴安全帽
    ，道路交通安全規則第八十八條第一項第五款亦定有明文。本件被害人於車禍發
    生時，騎乘該機車並未配戴安全帽乙節，業據被告指明，核與證人乙○○到院證
    述情節相符，並有現場照片（詳見警卷現場照片編號一至三）足資參照，可知該
    機車撞及該車門後向左側倒在車道上，而安全帽係繫於該機車右前把手，且衡諸
    被告受有嚴重頭部損傷之傷勢，已如前述，是被害人騎乘機車未依上開規定戴安
    全帽之事實，堪以認定無訛；且按道路交通安全規則第九十四條第三項前段規定
    ，車輛行駛時應注意車前狀況，隨時採取必要之安全措施，然依當時情事，被害
    人亦無不能注意車前狀況之情形，竟疏未注意車前狀況，隨時採取必要之安全措
    施，仍應認其就本件車禍之發生為肇事次因，則上開鑑定意見雖認被害人無肇事
    因素，惟違反規定未配戴安全帽等詞，容有未洽，不足採信；況被害人未配戴安
    全帽就被告屬結果犯之過失傷害犯行（損害之發生或擴大）亦係與有過失，然被
    害人之與有過失乃涉及民事損害賠償能否減免之問題，尚難因此而解免被告所應
    負之過失刑責。故被告上開過失之駕駛行為，核與被害人受重傷間，具有相當因
    果關係。則被告之自白核與事實相符，堪以採信。綜上所述，本件事證明確，被
    告犯行堪以認定，應予依法論科。
二、按刑法第十條所稱「重傷」，除毀敗視能、聽能、語能、味能或嗅覺，及肢體、
    生殖之機能等明確之判斷標準外，尚包括「其他於身體或健康，有重大不治或難
    治之傷害」亦屬之，刑法第十條第四項各款分別定有明文。又按所稱「重大不治
    」係指終生不能恢復，「難治」係指難於治療。被害人因本件車禍受有頭部外傷
    併右側硬腦膜下出血、延遲性顱內出血、水腦症、頭皮撕裂傷併癒合不佳，且經
    送醫診治後，仍受有兩上肢關節僵硬，左側肢體癱瘓，右側肢體乏力，大小便失
    禁，行動能力需他人協助，社會能力、坐及站均差，不能獨自個人行走，該病情
    已達難治之重傷程度等情，此有上開慈濟醫院函暨病情說明、門諾醫院函暨病情
    說明可參，核屬刑法第十條第四項第六款所稱於身體重大不治之傷害，為重傷害
    無誤。故核被告所為，係犯刑法第二百八十四條第一項後段之過失致重傷害罪。
    公訴意旨認被告係犯刑法第二百八十四條第一項前段之過失傷害罪，容有未洽，
    惟其基本事實同一，本院自應予審理，並變更起訴法條。又被告肇事後，於員警
    前往現場處理時，主動承認為肇事人而接受裁判乙節，業據證人乙○○到庭證述
    明確，並有花蓮縣警察局花蓮分局函暨報案紀錄及報告書乙份在卷足徵，是被告
    之情形符合自首之要件，應依刑法第六十二條前段之規定，減輕其刑。爰審酌被
    告駕駛汽車係高度危險之活動，牽涉用路人之安全，稍一不慎往往造成他人生命
    、身體之傷害，被告違規停車，復未注意開啟車門之狀況，致被害人受有重傷害
    ，及雙方過失程度輕重，以及被告犯後坦承犯行，且願意賠償被害人新台幣（下
    同）三百萬元（含強制保險金在內），但因告訴人丁○○請求四百萬元（含強制
    保險金在內）之賠償金，致雙方就和解金額未能達成共識，使被告迄今未賠償被
    害人所受損害等一切情狀，量處如主文所示之刑，並諭知易科罰金之折算標準，
    以資警惕。
據上論斷，應依刑事訴訟法第二百九十九條第一項前段、第三百條，刑法第二百八十
四條第一項後段、第六十二條前段、第四十一條第一項前段，罰金罰鍰提高標準條例
第一條前段、第二條，判決如主文。
本案經檢察官丙○○到庭執行職務。
中      華      民      國        九十四      年    六    月    十三    日
                                  臺灣花蓮地方法院刑事第三庭
                                      審判長法官  鄭培麗
  法      官  俞秀美
                                      法      官  饒金鳳
右正本證明與原本無異。
如不服本判決書，應於送達後十日內，向本院提出上訴狀。（應抄附繕本）
                                      法院書記官
中      華      民      國        九十四      年    六    月    十三    日
附錄本案論罪科刑之法律條文：
刑法第二百八十四條第一項後段
(過失傷害罪)
因過失傷害人者，處六月以下有期徒刑、拘役或五百元以下罰金，致重傷者，處一年
以下有期徒刑、拘役或五百元以下罰金。
從事業務之人，因業務上之過失傷害人者，處一年以下有期徒刑、拘役或一千元以下
 罰金，致重傷者，處三年以下有期徒刑、拘役或二千元以下罰金。
